【裁判字號】    89,重訴,263
【裁判日期】    891220
【裁判案由】    損害賠償
【裁判全文】
臺灣屏東地方法院民事判決  八十九年度重訴字第二六三號
    原      告  丙○○
    被      告  甲○○
                乙○○
右當事人間請求侵權行為損害賠償事件，本院判決如左：
    主      文
被告應連帶給付原告新台幣捌拾萬元及自民國八十八年十一月十七日起至清償日止，
按週年利率百分之五計算之利息。
原告其餘之訴駁回。
訴訟費用由被告連帶負擔十分之一，餘由原告負擔。
本判決第一、三項於原告以新台幣貳拾陸萬元供擔保後，得假執行。
原告其餘假執行之聲請駁回。
    事      實
甲、原告方面：
一、聲明：求為判決(一)被告應連帶給付原告新台幣（下同）壹仟萬元及自起訴狀繕本
    送達翌日（即八十八年十一月十七日）起至清償日止，按週年利率百分之五計算
    之利息。(二)願供擔保，請准為假執行之宣告。
二、陳述：
(一)被告甲○○明知原告為其配偶，竟與知情之被告乙○○於八十年八月間起在屏東
    縣鹽埔鄉○○村○○街九－六號同居，嗣於八十七年九月二十八日遷移至九如鄉
    ○○村○○路五三巷八號共處，被告乙○○並於八十八年三月十三日產下一女，
    至八十七年間原告調回南部服務始為發覺，於八十八年五月十日凌晨四時會同警
    方查獲，案經屏東地方法院檢察署檢察官偵查起訴。
(二)按「因故意或過失，不法損害他人之權利者，負損害賠償責任，故意以背於善良
    風俗之方法加損害於他人者，亦同。」「數人共同不法侵害他人之權利者，連帶
    負擔賠償責任。」民法第一百八十四條第一項、第一百八十五條第一項分別定有
    明文。又「夫妻之一方，與他人通姦，足以破壞夫妻間之共同生活，對於配偶之
    他方應構成侵權行為，至與配偶之人通姦，即屬民法第一百八十四條第一項後段
    所謂以背於善良風俗之方法加損於人，為配偶之他方得請求加害人賠償財產上之
    損害。」最高法院五十六年著有台上字第九五號判例。
(三)被告甲○○為原告之配偶，原告於民國七十年間因受被告之虐待，子北上謀職
    ，幸在新竹謀得一公職，自此原告獨自扶養二子，三人靠微薄之薪水過活，被告
    從未過問，類如自生自滅，被告二次競選縣議員時，央求原告幫其助選，原告在
    百忙中請假幫其助選，第一次高票當選，第二次因其涉及治平專案告落選，被告
    如是人，應心存感激，照顧妻子，不料被告不予報答照顧原告母子生活，卻狼心
    狗肺金屋藏嬌，原告欲哭無淚，尤其原告服務公職，被同事譏笑，無顏面對同事
    ，精神痛苦異常，爰參酌被告有三棟樓房、朋馳及法拉利名車各一部，原告只有
    一間尚有鉅額貸款之公寓，爰請求被告給付陸佰萬元之精神慰藉金。
(四)被告乙○○明知被告甲○○為有配偶之人竟不知羞恥，勾搭成姦，甚至原告自北
    部調至南部時，經常打電話至原告所服務之機關以髒話辱及恐嚇原告，使原告
    不敢接聽電話，有勞同事接聽，影響原告辦公至鉅，又經常打電話至原告住所以
    三字經之髒話辱原告，若有電話，接之又懼被告辱，不接又恐係家人打來，
    致原告不敢接聽電話，久之未繳電話費而被停話，原告受此騷擾，精神至為痛苦
    ，家庭已破碎，爰請求被告乙○○給付原告精神慰藉金肆佰萬元，藉資慰藉。以
    上原告之受損害，依民法第一百八十五條第一項之規定，被告等應連帶負賠償責
    任。
乙、被告方面：
一、被告乙○○部分：
(一)聲明：求為判決駁回原告之訴。
(二)陳述：
    被告自八十年八月間起即與甲○○同居，現仍在同居中。被告係在屏東縣鹽埔鄉
    高朗國民小學當工友，月薪約兩萬一千餘元，有三名子女須撫養，現分別就讀國
    中二年級及國小六年級，另與甲○○同居所生之女現年一歲八個月，而被告現並
    無任何存款，名下坐落在鹽埔鄉之一棟房屋則已被拍賣。據悉甲○○目前經濟狀
    況不佳，其名下計兩棟房屋，其中一棟已被拍賣，另一棟刻正遭查封，且其現因
    涉及採砂石案，已被判刑兩年餘確定，近日即將入監執行。被告現所住房屋已
    遭法院查封，將來不知要住何處。
二、被告甲○○部分：
    被告未於言詞辯論期日到場，亦未提出書狀作何聲明或陳述。
丙、本院依職權調閱本院八十八年度易字第一四０二號妨害家庭案件刑事卷。
    理      由
一、被告甲○○經合法通知，未於言詞辯論期日到場，核無民事訴訟法第三百八十六
    條各款所列情形，爰依原告之聲請，准由其一造辯論而為判決。
二、本件原告主張被告甲○○係原告之配偶，竟與知情之被告乙○○於八十年八月間
    起先後在屏東縣鹽埔鄉新二村及九如鄉九明村等處同居，並於八十八年三月間產
    下一女，原告至八十七年間由北部調回南部服務始發覺上情，而於八十八年五月
    十日凌晨四時報警查獲之事實，業據被告乙○○自認屬實，而被告甲○○經合法
    通知，則未到場爭執，或提出書狀作何陳述以供審酌，又被告二人亦因本件妨害
    家庭案件，經本院刑事庭以八十八年度易字第一四０二號判處罪刑並告確定在案
    ，此經本院調卷閱明，原告之主張應堪信為實在。
三、按通姦之足以破壞夫妻間之共同生活而非法之所許，此從公序良俗之觀點可得斷
    言，不問所侵害係何權利，對於配偶之他方應構成共同侵權行為。婚姻係以夫妻
    之共同生活為其目的，配偶應互相協力保持其共同生活之圓滿安全及幸福，而夫
    妻互守誠實，係為確保其共同生活之圓滿安全及幸福之必要條件，故應解為配偶
    因婚姻契約而互負誠實之義務，配偶之一方行為不誠實，破壞共同生活之圓滿安
    全及幸福者，即為違反因婚姻契約之義務而侵害他方之權利，最高法院著有五十
    五年台上字第二０五三號判例足資參照。本件被告間有通姦之情既業如前述，則
    原告依侵權行為之法律關係，訴請被告應連帶賠償其因此所受非財產上之損害，
    於法即無不合。經本院審酌兩造各所陳之情節及其身分地位與經濟能力等各項情
    狀，認被告應連帶給付原告之非財產上損害之金額，以八十萬元為適當。原告在
    上開範圍內之請求應予准許，至逾此部分則核屬過高，應駁回之。又原告陳明願
    供擔保，聲請宣告假執行，就其勝訴部分，經核尚無不合，爰酌定相當之擔保金
    額，併准許之，至其敗訴部分，其假執行之聲請已因失所附麗，亦應予駁回。
據上論結，本件原告之訴為一部有理由，一部無理由，依民事訴訟法第三百八十五條
第一項前段、第七十九條但書、第八十五條第二項、第三百九十條第二項，判決如主
文。
中      華      民      國    八十九    年      十二    月    二十      日
                                          臺灣屏東地方法院民事第二庭
~B法      官  洪  有  川
右為正本係照原本作成。
如對本判決上訴應於判決送達後二十日內向本院提出上訴狀。
~B法院書記官  陳  惠  蓉
中      華      民      國    八十九    年      十二    月    二十一    日


司法院資訊處製作；財團法人民間司法改革基金會備份。
